臺灣高雄地方法院民事判決　　　　　　　　　　　　九十三年度婚字第一五五七號
　　原　　　告　丁○○
　　被　　　告　甲○○
右當事人間請求離婚事件，經本院於民國九十四年二月二十一月言詞辯論終結，判決
如左：
    主      文
原告之訴駁回。
訴訟費用由原告負擔。
    事實及理由
一、原告起訴主張：兩造於民國五十七年十二月二日結婚，婚後育有長女林怡伶、長
    子乙○○、次子丙○○。兩造婚後情感不睦，屢為細故爭吵，被告屢屢要求與原
    告離婚，進而藉著與子女遷往高雄市○○區○○街四三０號之機會拋下原告，並
    驅趕原告、拒絕與原告共同生活，兩造分居迄今已十年有餘，雙方因個性、思想
    、理念、價值觀均無交集，夫妻無法相互扶持，形同陌路，兩造之婚姻已陷於有
    名無實之狀態，再無維持之必要，為此爰依民法第一千零五十二條第二項之規定
    ，請求判決兩造離婚等語（見卷第十頁、第十一頁）。並聲明：准原告與被告離
    婚。
二、被告則以：兩造婚後原告開計程車維生，被告則在夜市擺攤兼職，三名子女均由
    被告扶養成人，兩造原同住於新田路租屋處，嗣因原告未經被告同意，持土地所
    有權狀借款，並將土地所有權狀寄放於原告兄長處，兩造為此屢生爭執，被告於
    爭執中數次要求原告將土地所有權狀取回，俾免原告再持土地舉債，惟原告均置
    之不理。二年前被告及子女欲遷往高雄市○○區○○街四三０號
    堅持留在租屋處，拒絕隨家人遷往新址生活，嗣即另行購屋居住，是本件被告並
    無驅趕原告離家，或拒絕原告返家共同生活之情事，自不得因原告片面喪失維繫
    婚姻之意願，而判決兩造離婚等語置辯（見卷第十一頁）。並聲明：原告之訴駁
    回。
三、按有民法第一千零五十二條第一項以外之重大事由，難以維持婚姻者，夫妻之一
    方得請求離婚，此觀民法第一千零五十二條第二項前段之規定自明。又民法親屬
    編修正前，第一千零五十二條就裁判離婚原因，原採列舉主義，於七十四年六月
    三日修正公布時，乃參酌外國破綻主義離婚法之精神，在同條增列第二項「有前
    項以外之重大事由，難以維持婚姻者，夫妻之一方，得請求離婚」之規定，其立
    法本旨，乃以同條第一項各款列舉之離婚原因，過於嚴格，故增列第二項，即夫
    妻一方之事由，雖不備同條第一項所列各款之要件，祇須按其事由之情節，在客
    觀上，確屬難以維持婚姻生活者，亦在得請求裁判離婚之列。而婚姻以雙方共同
    生活、相互扶持為目的，並以深摯情感為基礎，如夫妻雙方婚姻生活之感情基礎
    業已破裂，且客觀上亦難以期待其回復者，即可認有難以維持婚姻之重大事由，
    而無強求其繼續維持婚姻關係之必要。又「民法第一千零五十二條第二項但書規
    定難以維持婚姻之重大事由，應由夫妻之一方負責者，僅他方得請求離婚，係為
    求公允而設，故難以維持婚姻之重大事由，夫妻雙方均須負責時，應比較衡量雙
    方之有責程度，僅許責任較輕之一方，得向責任較重之他方請求離婚，如雙方之
    有責程度相同時，則雙方均得請求離婚，始符公平」，亦有最高法院九十年台上
    字第一九六五號判決要旨足資參照。本件原告主張被告趁著偕子女遷往高雄市○
    ○區○○街四三０號住處時，拋下原告不管，復驅趕原告，拒絕與原告共同生活
    ，兩造分居迄今已十年有餘乙節，被告否認之，經查：
  (一)原告主張兩造已分居十年有餘乙節，證人即兩造所生長子乙○○證稱兩造係自三
    、四年前開始分居（見卷第三一頁），證人即兩造所生長女林怡伶、次子丙○○
    亦均證稱兩造原與子女同住於新田路住處，自八十七、八十八年間起，因原告拒
    絕隨同家人遷往位於高雄市○○區○○街四三０號之新居而與被告分居（見卷第
    十八頁、第十九頁），又兩造之
    然而兩造實際上均與子女同住於高雄市，雙方最後共同住所係位於高雄市○○路
    ，經其到庭陳述至明，另據卷附
    高雄市○○區○○路五九號，八十九年九月十八日始遷入高雄市○○區○○街四
    三０號（見卷第三四頁），核證人前揭證詞與
    應屬可採，堪認兩造分居迄今僅三、四年有餘，原告主張兩造已分居達十餘年云
    云，顯與事實不符，不足採信。
  (二)原告另主張兩造分居係肇因於伊遭原告趕出家門云云，被告固坦承兩造曾因原告
    未經被告同意，私下執土地所有權狀借款，復拒絕交出土地所有權狀而生爭執（
    見卷第十一頁），惟被告亦表示縱使原告未能交出土地所有權狀，伊仍願接受原
    告返家同住，伊只是怕原告再拿土地去借錢始對原告提出上開要求等語（見卷第
    十一頁），證人即兩造所生長子乙○○則證稱：「父親是從三、四年前開始與我
    們分居，‧‧‧他離家時是因為我們要搬到鼎強街，我們搬走，他繼續留在那裡
    （即新田路住處），‧‧‧兩造好像曾為了地契起爭執，父親將地契拿到伯父那
    裡，母親說如果父親不將地契拿回來就不讓父親回家，‧‧‧我沒有看過母親趕
    父親出門，也沒有看過父親回去‧‧‧」等語（見卷第三十至三一頁），證人即
    兩造所生次子丙○○亦證稱：「‧‧‧原告離家的時間我已經忘記，我們搬到鼎
    強街的時候原告堅持留在新田路，不肯跟我們一起搬過去，‧‧‧當時我們有將
    父親的衣物一起搬過去。‧‧‧父親是做錯事不敢回來，父親拿祖父位於嘉義的
    土地地契去借錢，‧‧‧我們當時有叫父親將錢還清，但是父親無法還，後來由
    伯父還錢，我們有要求父親將土地地契交出來，由我們保管，但是父親不肯，我
    們並沒有因為這樣而不讓父親回來鼎強街住，我們每一年都有叫父親回來，但是
    父親不願回來，我們沒有趕父親出去‧‧‧」等語（見卷第十九至二十頁），證
    人即兩造所生長女林怡伶則證稱：「‧‧‧因為原告拿地契去錢莊借錢，兩造因
    而吵架，‧‧‧母親（即被告）當時沒有將父親（即原告）趕出去，後來我們搬
    到鼎強街住處時，也幫父親將他的東西一起搬過去。‧‧‧我們搬到鼎強街以後
    父親從來沒有來過，因為他與母親不面對面講話，兩造不講話已經有四、五年了
    ，此段期間父親沒有支付過我們生活費‧‧‧，我認為兩造的婚姻還有維持的可
    能，我有去勸過父親，母親因為面子問題，不開口叫父親回來‧‧‧」等語（見
    卷第十七至十八頁），經核被告所述與證人證詞相符，堪認兩造確因原告私下執
    土地所有權狀借款，又拒絕交出土地所有權狀而生爭執，原告更因此拒絕與被告
    共同生活，然而被告並無驅趕原告離家之情事，兩造分居期間其所生子女雖曾多
    次邀約原告返家團聚，然均遭原告拒絕等情屬實，原告亦坦承其已另行購屋居住
    ，不可能再與被告共同生活（見卷第十一頁），足見兩造分居狀態之延續乃肇因
    於原告拒絕提出一己協力，與被告共同生活所致。
  (三)綜觀前揭各項事證，本院審酌：兩造固已分居達四年有餘，然而被告仍有維繫婚
    姻之意願，兩造所生子女亦曾多次居中協調，邀原告返家同住，惟均遭原告拒絕
    ，縱認兩造締結婚姻之誠摯情感基礎已因分居日久而生破綻，然該破綻之所生乃
    因原告片面喪失與被告維繫婚姻之意願，拒絕與被告相互扶持、共營圓滿家庭生
    活所致，被告並無過失，揆諸首揭說明，本件原告為有過失之一方，自不得向無
    過失之被告訴請離婚，原告依民法第一千零五十二條第二項規定訴請離婚，乃於
    法不合，應予駁回。
四、據上論結，原告之訴為無理由，依民事訴訟法第七十八條規定，判決如主文。
中　　　華　　　民　　　國　　九十四　　年　　　三　　　月　　  九  　　日
                              臺灣高雄地方法院家事法庭
                                          法　　　官　賴文姍
右為正本係照原本作成
如對本判決上訴須於判決送達後二十日內向本院提出上訴狀
中　　　華　　　民　　　國　　九十四　　年　　　三　　　月　　  九  　　日
                                          法院書記官　黃國忠
